【裁判字號】    96,訴,2092
【裁判日期】    970320
【裁判案由】    印花稅
【裁判全文】
臺北高等行政法院判決
                                      96年度訴字第2092號
                              .
原      告  易山營造有限公司
代  表  人  甲○○
被      告  宜蘭縣政府地方稅務局（原名宜蘭縣稅捐稽徵處）
代  表  人  乙○○
訴訟代理人  丙○○
上列當事人間因印花稅事件，原告不服宜蘭縣政府中華民國96年
4 月16日府訴字第0960014192號訴願決定，提起行政訴訟。本院
判決如下：
    主  文
原告之訴駁回。
訴訟費用由原告負擔。
    事  實
一、事實概要：緣原告於民國（下同）91年間與訴外人中原紫雲
    禪寺訂立「外埔鄉○○○段416-1 、-5、-6、-8地號工程」
    合約書，所貼用之印花稅票計新臺幣（下同）2 萬1,000 元
    ，係依序黏貼在末3 張5 頁之獨立頁面上，隨後並將之與契
    約原件一併裝訂成冊，其中除貼花第2 頁左側1,000 元及第
    5 頁1,000 元，其每枚稅票與原件紙面騎縫處有加蓋圖章註
    銷外，餘1 萬9,000 元雖頁面間每枚印花稅票間蓋有騎縫章
    ，惟其印花稅票與原件紙面連接處明顯未蓋立印花騎縫章。
    另原告與訴外人中興電工機械股份有限公司訂立「隘口一次
    配電變電所統包工程- 土木、建築附屬工程」合約書，所貼
    用印花稅票計13萬9,523 元，係依序貼用於是合約書自附錄
    7 之背頁起至末頁，其中除附錄七、附件三及附件四之背頁
    計1 萬3,523 元，上述3 頁各蓋有一枚印花騎縫章外，餘12
    萬6,000 元雖於每枚印花稅票間蓋有騎縫章，惟其印花稅票
    與原件紙面連接處亦明顯未蓋立印花騎縫章，被告認為上述
    2 合約書之印花稅票註銷（下稱銷花）與印花稅法第10條規
    定不符，乃依稅務違章案件減免處罰標準第17條第2 項第2
    款及印花稅法第24條第1 項及稅務違章案件裁罰金額或倍數
    參考表規定，分別處以1 倍及5 倍罰鍰合計64萬9,000 元，
    原告亦於95年9 月19日繳納在案。惟原告不服，於同年10月
    20日對原處分關於「隘口一次配電變電所統包工程- 土木、
    建築附屬工程」合約書印花稅罰鍰63萬元部分，主張原處分
    有違比例原則，逾越處罰之必要程度，且與財政部72年9 月
    14日台財稅第36494 號函之意旨有悖，提起復查，遭復查駁
    回。原告不服，提起訴願，遭決定駁回，遂提起本件行政訴
    訟。
二、兩造聲明：
  (一)原告聲明：
    1.訴願決定、原處分關於「隘口一次配電變電所統包工程-
      土木、建築附屬工程」合約書印花稅罰鍰63萬元部分均撤
      銷。
    2.訴訟費用由被告負擔。
  (二)被告聲明：
    1.駁回原告之訴。
    2.訴訟費用由原告負擔。
三、兩造之爭點：
  (一)原告主張之理由：
    1.原告無重複使用之意圖：被告通知原告檢送5 年內承包工
      程合約書送審查核，工程合約書數量達21本之多，其中僅
      此2 件無與原件紙面處蓋章，原告並無意圖重複使用及不
      依規定銷花。
    2.本案被告檢查原告21本工程合約書中19本均已按規定銷花
      無誤，僅有2 本合約書銷花不符合規定，其中「外埔鄉○
      ○○段000-0-0-0-0 地號工程」合約書及「隘口一次配電
      變電所統包工程- 土木、建築附屬工程」合約書，銷花不
      符金額分別為1 萬89,000元及12萬6,000 元，卻分別裁處
      1 倍及5倍 之罰鍰。原告之爭點乃在：
      (1)依行政程序法第6條規定：
        行政行為不得為差別待遇。本案對同樣之未依規定註銷
        印花稅票卻有不同之差別待遇，分別裁處1 倍及5 倍之
        罰鍰，顯有違法之差別對待情形。又對金額越大，罰則
        倍數卻越重之理由安在？
      (2)不得以臆測作為處罰基礎：
        系爭工程合約書已貼足印花稅票，並在稅票連綴處以圖
        章著墨水在騎縫處註銷，原告不諳印花稅法銷花之相關
        規定，未於每枚稅票與原件紙面騎縫處劃押，被告處原
        告5 倍罰鍰。按印花稅票註銷之目的乃在防止揭下重用
        。依財政部72年9 月14日台財稅第36494 號函規定，對
        於以鉛筆劃線銷花應通知補行劃押註銷，原告認為以鉛
        筆劃線銷花，擦拭後與無銷花無異，更無與原件紙面騎
        縫處劃押，有意圖重用之嫌疑，原告是以著墨水在騎縫
        處註銷，無意圖重複使用也無法揭下重用。被告應本從
        新從輕原則，依財政部72年9 月14日台財稅第36494 號
        函，通知補行與原件紙面劃押註銷。本案遭受處罰之工
        程合約書，其中間各稅票之連接處均以蓋章銷花，僅在
        騎縫處未蓋章，顯較鉛筆劃線註銷更無法揭下重用，卻
        需遭受被告裁處5 倍之罰鍰，不平莫此為甚。
      (3)所處5倍之罰鍰倍數過高，有違比例原則：
        本案須貼花之印花稅款業已依規定繳納在案，僅由於原
        告未於騎縫處蓋章，卻須付出63萬元之處罰，顯有違比
        例原則。查司法院釋字第616 號解釋意旨，印花稅法之
        是項罰鍰較所得稅法第108 條中按核定應納稅額加徵百
        分10之滯報金高出達50倍，顯有違比例原則。又原告已
        將該2 筆工程合約書貼足印花，並在稅票連綴處以圖章
        墨水在騎縫處註銷，印花稅法第10條規定：「．．．。
        但稅票連綴無從貼近原件紙面騎縫者，得以稅票之連綴
        處為騎縫註銷之。」原告以將無從貼近原件紙面之連綴
        稅票在騎縫處依規定註銷，被告應僅依未與原件紙面騎
        縫處劃押處罰，而不應全部罰5 倍之罰鍰，令原告實難
        甘服。
  (二)被告主張之理由：
    1.按稅捐稽徵法第48條之2 第1 項規定「依本法或稅法規定
      應處罰鍰之行為，其情節輕微，或漏稅在一定金額以下者
      ，得減輕或免予處罰」，關於情節輕微、金額及減免標準
      由財政部擬訂。財政部遂依同法條第2 項規定訂定稅務違
      章案件減免處罰標準，並報請行政院核定後發布施行，是
      前揭標準，乃因納稅人違章情節輕微、或漏稅在一定金額
      以下，以微罪不罰或減輕之精神，予以優先適用。查本案
      有關之2 本合約書，其所貼用印花稅票為2 萬1,000 元及
      13萬9,523 元，其中分別有1 萬9,000 元及12萬6,000 元
      ，經被告查獲其銷花核與印花稅法第10條規定不符，原皆
      應依印花稅法第24條第1 項暨稅務違章案件裁罰金額或倍
      數參考表規定，處以5 倍之罰鍰，惟因其中有1 本合約書
      違章金額1 萬9,000 元，未逾2 萬元，是得優先適用稅務
      違章案件減免處罰標準第17條第2 項第2 款規定，按註銷
      不合規定之印花稅票數額處1 倍之罰鍰。原告所稱被告對
      於未依規定註銷印花稅票卻分別裁處1 倍及5 倍之罰鍰，
      且違章金額越大，罰則倍數卻越重，顯有違反行政程序法
      第6 條行政行為不得為差別待遇之規定乙節，乃原告之誤
      解。
    2.原告又稱印花稅票註銷之目的乃在防止揭下重用，本案違
      章工程合約書僅在騎縫處未蓋章，顯較財政部72年9 月14
      日台財稅第36494 號函釋以鉛筆註銷更無法揭下重用，該
      案通知補行劃押註銷，而本案被告竟處以5 倍罰鍰等語。
      查上開財政部函釋意旨，納稅義務人將已貼用印花稅票之
      應稅憑證以鉛筆劃線銷花者，其形式上已完成銷花動作，
      依法並非有違，惟以鉛筆劃線，有易於擦拭之弊，故應通
      知補行以圖章、墨水筆、鋼筆或原子筆劃押註銷，以實質
      達成銷花之目的。本件原告係未於每枚稅票與原件紙面騎
      縫處加蓋圖章註銷之，並未完成銷花，違反印花稅法第10
      條規定，至臻明確，兩者情節不同，無從比附援引，甚或
      就是否易於揭下重用面做一比較。且查與本案相同銷花方
      式，經稅捐稽徵機關處依法處以5 倍罰鍰者，有最高行政
      法院95年度判字第508 號判決案例可資參考。
    3.至於原告再稱被告處以5 倍之罰鍰，按司法院釋字第616
      號解釋，顯有違比例原則等語。惟查系爭2 合約書未於每
      枚稅票與原件紙面騎縫處，加蓋圖章註銷，違反印花稅法
      第10條規定，此違章事實為原告所不爭執，依同法第24條
      第1 項規定，應處5 倍至10倍罰鍰。揆諸其立法意旨，乃
      避免納稅人因銷花不完全，有可能揭下重用，是有設立罰
      則之必要。本案查獲原告之「隘口一次配電變電所統包工
      程- 土木、建築附屬工程」合約書，其銷花不符規定金額
      12萬6,000 元，已超過稅務違章案件減免處罰標準可減免
      範圍，援依印花稅法第24 條 第1 項規定處以5 倍罰鍰，
      乃係法定最低倍數，且按稅務違章案件裁罰金額或倍數參
      考表規定「違章情形：違反第10條規定貼用印花稅票，未
      經註銷或註銷不合規定者。裁罰金額或倍數：照未經註銷
      或註銷不合規定之印花稅票數額處5 倍罰鍰。」，是被告
      並無原告所稱違反比例原則及逾越處罰之必要程度等情事
      。另上開司法院解釋，乃對納稅義務人未於法定期限內履
      行申報義務之制裁，其違規情節有區分輕重程度之可能與
      必要者，自應根據違反義務本身情節之輕重程度為之。所
      得稅法第108 條第1 項及第108 條之第1 項之規定，在納
      稅義務人已繳納其應納稅款之情形下，行為罰仍依應納稅
      額固定之比例加徵滯報金，又無合理最高額之限制，顯已
      逾越處罰之必要程度而違反憲法第23條之比例原則。查上
      開解釋文與本案所適用之印花稅法第24條第1 項罰鍰規定
      ，其處罰性質並不相同，且印花稅法第24條第1 項已訂有
      裁罰倍數上、下限範圍，違規情節有區分輕重程度之可能
      與必要者給予不同倍數之處罰，其處罰並非固定不變，是
      該法條並未違反上開釋文所解釋之意旨。準此，被告原處
      分及復查決定，於法尚無不合，應予維持。
    理  由
一、按印花稅法第10條：「貼用印花稅票，應由納稅義務人於每
    枚稅票與原件紙面騎縫處，加蓋圖章註銷之，個人得以簽名
    或劃押代替圖章。但稅票連綴，無從貼近原件紙面騎縫者，
    得以稅票之連綴處為騎縫註銷之。」；第24條第1 項：「違
    反第10條之規定者，按情節輕重，照未經註銷或註銷不合規
    定之印花稅票數額，處5 倍至10倍罰鍰。」。次稅務違章案
    件減免處罰標準第17條第2 項第2 款：「依印花稅法第24條
    第1 項規定應處罰鍰案件，納稅義務人註銷印花稅票不合規
    定，而有下列情事之一者，減輕或免予處罰：一、每件憑證
    註銷不合規定之印花稅票數額在新臺幣3 千元以下，免予處
    罰。二、每件憑證註銷不合規定之印花稅票數額逾新臺幣3
    千元至新臺幣2 萬元，按註銷不合規定之印花稅票數額處1
    倍之罰鍰。」。再按稅務違章案件裁罰金額或倍數參考表：
    「違反印花稅法第10條規定貼用印花稅票，未經註銷或註銷
    不合格者。裁罰金額或金額：照未經註銷或註銷不合規定之
    印花稅票數額處5 倍罰鍰。」。又按稅務違章案件裁罰金額
    或倍數參考表之使用須知第2 點：「稅務違章案件符合減輕
    或免予處罰標準者，適用該標準，不適用本表」；第3 點：
    「前項以外之應處罰鍰案件，其裁罰之金額或倍數，應參照
    本表辦理。」。
二、本件事實概要已如前述，有相關卷證可稽，堪予認定。原告
    不服，循序提起行政訴訟，主張：原告僅不諳印花稅法銷花
    相關規定，卻處以5 倍之罰鍰，有違比例原則及司法院釋字
    第616 號解釋之精神，並違反行政程序法第7 條規定，有處
    罰過當情事；又被告未依財政部72年9 月14日台財稅第3649
    4 號函釋通知其補劃押銷花，不應予以處罰等云云。
三、經查，系爭「隘口一次配電變電所統包工程- 土木、建築附
    屬工程」合約書上所貼用之印花稅票，僅於印花稅票之連綴
    處蓋章，未於每枚稅票與原件紙面騎縫處，加蓋圖章註銷，
    此有該合約書貼有印花稅票之頁面影本附於原處分卷可憑，
    並為原告所不爭執。是以，原告違反印花稅法第10條規定，
    堪予認定。按印花稅係屬憑證稅之一種，所謂實貼印花稅票
    乃指貼用並依法銷花，始能稱之為完成繳納。原告雖已貼用
    印花稅票並於連綴處蓋章，惟全張印花稅票與原件紙面騎縫
    處並未蓋章銷花，可供揭下重複使用，即難認已完成繳納。
    被告據以裁罰，並無違誤。
四、原告以同時被查獲之「外埔鄉○○○段416-1 、-5、-6、-8
    地號工程」合約書，銷花不符規定金額1 萬9,000 元，被告
    僅裁處1 倍之罰鍰為據，指本件以5 倍予以裁罰，違反比例
    原則云云。惟查，上開「外埔鄉○○○段416-1 、-5、-6、
    -8地號工程」合約書，銷花不符規定金額為1 萬9,000 元，
    未逾2 萬元，依稅務違章案件減免處罰標準第17條第2 項第
    2 款規定，得予減輕為1 倍罰鍰；而本件「隘口一次配電變
    電所統包工程- 土木、建築附屬工程」合約書，其銷花不符
    規定金額12萬6,000 元，已超過稅務違章案件減免處罰標準
    可減免範圍，自無比照按1 倍裁罰之依據。且按稅務違章案
    件裁罰金額或倍數參考表規定「違章情形：違反第10條規定
    貼用印花稅票，未經註銷或註銷不合規定者。裁罰金額或倍
    數：照未經註銷或註銷不合規定之印花稅票數額處5 倍罰鍰
    。」，是被告並無原告所稱違反比例原則及逾越處罰之必要
    程度等情事。另司法院釋字第616 號解釋之意旨，乃針對所
    得稅法第108 條第1 項及108 條之1 第1 項規定，指在納稅
    義務人已繳納其應納稅款之情形下，行為罰並未根據違反義
    務本身情節之輕重程度予以定之，而係依應納稅額固定之比
    例加徵滯報金，且無合理最高額之限制，已逾越處罰之必要
    程度，而違反憲法第23條之比例原則。此項解釋與本案所適
    用之印花稅法第24條第1 項罰鍰規定，其處罰性質並不相同
    ，且印花稅法第24條第1 項已訂有裁罰倍數上、下限範圍，
    被告機關依違規情節，按輕重程度，於法定倍數之範圍內，
    行使其裁量權而給予不同倍數之處罰，故此規定並未違反上
    開解釋之意旨。
五、至於原告援引財政部72年9 月14日台財稅第36494 號函釋，
    主張被告應主動通知補劃押註銷云云。按財政部72年9 月14
    日台財稅字第36494 號函釋：「印花稅票註銷之目的在防止
    重用，納稅義務人將已貼用印花稅票之應稅憑證，以鉛筆劃
    線銷花，因易擦拭，無法達成銷花效果，應通知補行以圖章
    墨水筆，鋼筆或原子筆劃押註銷」。查印花稅法第10條規定
    貼用印花稅票，應由納稅義務人於每枚稅票與原件紙面騎縫
    處加蓋圖章註銷之，是依上開法條之規定，貼用印花稅票，
    係應由納稅義務人主動於每枚稅票與原件紙面騎縫處加蓋圖
    章註銷；且上開財政部函釋意旨，納稅義務人將已貼用印花
    稅票之應稅憑證以鉛筆劃線銷花者，其形式上已完成銷花動
    作，惟因以鉛筆劃線，有易於擦拭之弊，故應通知補行以圖
    章、墨水筆、鋼筆或原子筆劃押註銷，以實質達成銷花之目
    的；而本件原告係未於每枚稅票與原件紙面騎縫處加蓋圖章
    註銷之，並非已以鉛筆劃線銷花，兩者情節不同，無從比附
    援引，是原處分及復查決定，於法尚無不合。
六、綜上所述，本件被告以原告系爭合約書之銷花與印花稅法第
    10條規定不符，乃依印花稅法第24條第1 項及稅務違章案件
    裁罰金額或倍數參考表規定，處以5 倍罰鍰63萬元之處分，
    並無不合。訴願決定予以維持，亦無不當。原告訴請撤銷，
    為無理由，應予駁回。
據上論結，本件原告之訴為無理由，爰依行政訴訟法第98條第1
項前段，判決如主文。
中    華    民    國    97    年    3     月   20     日
                       臺北高等行政法院第四庭
                               審判長法  官  陳  國  成
                                     法  官  陳  秀  
                                     法  官  李  玉  卿
上為正本係照原本作成。
如不服本判決，應於送達後20日內，向本院提出上訴狀並表明上
訴理由，如於本判決宣示後送達前提起上訴者，應於判決送達後
20日內補提上訴理由書（須按他造人數附繕本）。
中    華    民    國    97    年    3     月   20     日
                                     書記官  楊  怡  芳


司法院資訊處製作；財團法人民間司法改革基金會備份。
